臺灣高等法院臺南分院刑事判決
上　訴　人　臺灣台南地方法院檢察署檢察官
被　　　告　乙○○
選任辯護人　江信賢律師
　　　　　　蔡麗珠律師
上列上訴人因被告殺人等案件，不服臺灣台南地方法院八十六年
重訴字第七號中華民國八十九年一月廿日第一審判決（起訴案號
：臺灣台南地方法院檢察署八十五年偵字第一四二八八號），提
起上訴，判決後，經最高法院第五次發回更審，本院判決如下：
    主  文
原判決關於殺人部分撤銷。
乙○○共同殺人，累犯，處無期徒刑，褫奪公權終身。
    事  實
一、乙○○（被訴另行起意，持有中共「黑星」手槍及子彈部分
    ，業於民國九十一年一月廿九日經本院更二審，判處有期徒
    刑三年確定）曾於民國（下同）七十五年七月三日，因違反
    槍砲彈藥刀械管制條例，經臺灣台東地方法院，判處有期徒
    刑二年，經臺灣高等法院花蓮分院、最高法院分別駁回上訴
    確定。嗣經減刑為有期徒刑一年，並於七十七年四月廿二日
    執行完畢。詎乙○○仍不知悔改，因向吳國志胞兄丙○○藉
    故敲詐借貸，為吳國志勸阻未果，及認吳國志向警報案誤會
    ，竟萌殺人犯意，乃夥同辛○○、丁○○（該二人均經檢察
    官通緝中，丁○○為乙○○兒子）共同基於殺人犯意聯絡，
    推由辛○○持槍、彈射殺吳國志，其餘二人在場把風接應。
    三人遂於七十八年五月卅一日下午五時許，共同未經許可，
    無故持有中共製「紅星」七點六二ＭＭ半自動手槍一把及具
    殺傷力之可供軍用子彈六發（均已擊發，僅剩彈頭及彈殼）
    ，同車前往雲林縣四湖鄉○○路十之五三號附近下車，趁吳
    國志觀看他人下棋之際，由辛○○持上開槍彈，射擊吳國志
    六槍（起訴書誤為八槍），致吳國志胸、腹部及腰背部等處
    ，為手槍射殺傷、肺、胃、脾、胰及大小腸等多處射破，三
    人隨即乘坐原車逃逸。吳國志經送醫後，因傷重併發敗血症
    ，延至七十八年七月廿四日上午六時五十分許，不治死亡。
二、又上述中共紅星手槍嗣於七十八年六月間，在高雄市○○路
    附近交流道某民宅，又由丁○○借予案外人李清森，旋因李
    清森持用該槍犯殺人案，致該中共紅星手槍，於七十九年七
    月八日，在台南市○○路與忠義路口，為台南市警察局所查
    扣（該中共紅星手槍業經另案李清森殺人等案沒收銷燬）。
三、案經雲林縣警察局台西分局移送臺灣台南地方法院檢察署檢
    察官偵查起訴。
    理  由
甲、有罪部分（槍殺被害人吳國志部分）：
一、訊據上訴人即被告乙○○否認有參與上述槍殺被害人吳國志
    犯行，辯稱：(一)伊於七十八年五月卅一日中午十二時許，由
    嘉義僱車至雲林，約下午一點多，至雲林縣四湖鄉農會找蔡
    泉盛，因找不到人，乃原車回台南，抵台南時約下午二時四
    十分，其後即留在台南，故案發時伊未在場。(二)又證人丙○○雖提出關於伊、丁○○及辛○○，於七十八年五月廿二日
    ，將案外人己○○打傷，再將其送至丙○○診所救治，然經
    人報案後，伊曾以電話怪罪丙○○報案之電話錄音，經聲紋
    比對，鑑定結果，無法證明係伊所為，且既係怪罪丙○○報
    案，顯示與被害人吳國志無涉，伊無殺害吳國志動機。(三)又
    證人吳論、吳長達並未目賭伊出現在案發現場，而依被害人
    吳國志於警詢指訴，亦未指出伊曾出現在現場；另證人壬○○、丙○○於案發不久之證詞，均未提及目擊伊在現場，竟
    於時隔八年後，於原審證述有看到伊在現場，顯不合理，該
    證人所述均不足證明伊有參與槍殺吳國志犯行。(四)又被害人
    吳國志於生前供稱，「係壬○○告知目睹兇嫌持短式手槍，
    慢慢跑至停放在現場附近一輛紅色小客車」；然證人壬○○
    、丙○○竟證稱：吳國志生前告知行兇者為辛○○云云。彼
    等證詞內容，互不相同，足證彼等均未目擊伊在現場。(五)證
    人丙○○、壬○○均供稱，有看見伊走進紅色汽車，然伊及
    家人在案發當時，並無任何人有所謂紅色汽車云云。
二、證據能力部分：
　(一)查被害人吳國志係生前於七十八年七月十日晚上七時許，在
  　台北馬偕醫院，接受雲林縣警察局台西分局四湖分駐所警察
    戊○○製作警訊筆錄，依馬偕紀念醫院護理紀錄，被害人吳
    國志於七十八年七月十日凌晨零時三十分許起，至七十八年
    七月十日晚上十一時卅分許止，其在馬偕醫院護理紀錄一再
    顯示（共有五次），被害人吳國志之意識始終係維持在清醒
    （conscience clear）狀態，有馬偕醫院於九十四年六月十
    四日函覆本院護理紀錄在卷可憑（詳更五卷二三二至二三四
    頁）。是本件被害人吳國志生前於七十八年七月十日所制作
    筆錄，應係在其意識清楚情況下所為，可以確認。被告辯護
    人於九十四年六月卅日辯護狀指稱，從馬偕醫院被害人吳國
    志護理紀錄未能看出，被害人吳國志當時意識狀態如何（詳
    更五卷二四八頁），顯係被告辯護人未理解護理紀錄之英文
    （con's clear ）記載所致（按醫院病歷表紀錄，為求簡明
    快速，時有以縮寫代之，例如，本件被害人吳國志病歷，對
    病患一詞，其英文即以w'd縮寫來取代wound一字，而對病患
    意識狀態，即以con's clear 縮寫來取代conscience clear
    ，此為本院向來審理案件，於職務上所知悉事項，依刑事訴
    訟法第一五八條規定，係屬無庸舉證，併此敘明）。
  (二)又依至馬偕醫院製作被害人吳國志警訊筆錄之警員戊○○於
    本院更五審到庭供稱，其製作吳國志筆錄時，吳國志他很清
    醒，對問話都很瞭解，吳國志雖不能講話，但問他的問題，
    都有點頭，他對過程都知道，當時是透過他的家屬協助詢問
    的，筆錄按指紋時，吳國志也知道，是按製作筆錄的指紋等
    語（詳更五卷二九一頁）。且被害人吳國志筆錄最後並由其
    家屬吳國成簽名，有被害人吳國志警訊筆錄在卷可憑（詳四
    ○九號相驗卷附吳國志警訊筆錄）。足證本件被害人吳國志
    生前係在意識清醒狀態下，接受警訊筆錄製作，亦可確認。
  (三)次按刑事訴訟法第一百五十九條之三規定，被告以外之人於
　　審判中有死亡之情形者，其於檢察事務官、司法警察官或司
  　法警察調查中所為之陳述，經證明具有可信之特別情況，且
    為證明犯罪事實之存否所必要者，得為證據。查本件被害人
    吳國志係於生前接受警察訊問筆錄，嗣因槍傷不治死亡，有
    上開被害人警訊筆錄及死亡證明書在卷可憑（詳四○九號相
    驗卷）。則被害人吳國志顯係屬被告以外之人，於審判中有
    死亡情事，而被害人吳國志上開生前於七十八年七月十日所
    製作警訊筆錄，既係被害人吳國志就其被槍殺經過所為陳述
    ，自屬為證明被告犯罪事實存否所必要之供述證據。再者，
    被害人吳國志係依其親身經歷被害經過而為供述，自屬有可
    信之特別情況。依此，被害人吳國志生前於七十八年七月十
    日所制作警訊筆錄，依上開規定，符合傳聞法則之例外規定
    （即符合刑事訴訟法第一百五十九條之三第一款規定），應
    具有證據能力，合先說明。
三、惟查：
  (一)右揭事實，業據被害人吳國志生前在警詢指稱：（你是於何
    時地被人槍傷？）是於七十八年五月卅一日十七時許，在我
    所服務義興診所走廊，被人槍傷；（槍傷你的是那些人？）
    槍傷我的兇嫌，是乙○○及其長子丁○○，夥同辛○○等人
    等語（詳四○九號相驗卷五頁反面）。又被害人吳國志於七
    十八年五月卅一日下午五時許，因遭槍擊六發子彈，致胸、
    腹部及腰背部等多處，為手槍射殺傷、肺、胃、脾、胰及大
    小腸等多處射破，經送嘉義林綜合醫院轉台北馬偕醫院後，
    因傷重併發敗血症，延至七十八年七月廿四日六時五十分許
    ，不治死亡，亦經檢察官督同法醫師相驗屍體，製有相驗屍
    體證明書、驗斷書及勘驗筆錄在卷可證（詳四○九號相驗卷
    七至十四頁）。
  (二)本件係被告夥同丁○○、辛○○共同持槍殺害吳國志：
  1.被害人吳國志警詢指稱：（你被槍擊成傷經過情形為何？）
    於右述時地，我正蹲著觀看在場吳論與吳長達下棋之際，辛○○從我背後右腹部，不分皂白，近距離的開六槍，我即重
    傷休克倒地等語（詳四○九號相驗卷五頁反面）。顯見被害
    人吳國志被槍擊時，已知悉持槍射擊者為「辛○○」，並非
    依據證人壬○○告知，始知悉案發經過，且依其指訴內容，
    係指就當日持槍射擊者，究為何人所為之答話，並非僅指本
    件兇手只有「辛○○」一人。而被告偕同辛○○、丁○○乘
    坐紅色小客車，前來義興診所騎樓，由辛○○向正在觀看下
    棋之吳國志開槍射殺等情，業經證人即被害人吳國志妻子壬○○於原審及上訴審供證：（七十八年五月卅一日吳國志被
    槍殺，在五月卅一日前，有無聽到吳國志向你說什麼？）我
    們剛結婚，他沒有說給我聽，那時我剛懷孕四、五個月，七
    十八年五月卅一日，我人在診所，有聽到槍聲，我還以為人
    家在熱鬧，我就趕快出去，我看到乙○○慢慢走到對面郵局
    去坐車，我就喊吳國志被人打死了，叫他們快叫救護車來；
    （有否看到乙○○在現場？）有的；他走在前面，手下的人
    開車門讓他坐車（詳原審卷(一)五七頁）；又案發當天是我先
    生先下樓，我是隨後下樓，聽到類似鞭炮聲音，有看到有一
    人拿槍，正面看到，要轉身往斜對面紅色轎車走去，約八公
    尺左右遠，乙○○在對面郵局，走向紅色轎車，有看到乙○○叫他們一起坐車走，乙○○坐同一輛車等語（詳原審卷(一)
    二三三頁）；（吳國志死亡與乙○○是否有關係？）我當時
    懷孕，聽到槍聲就跑出去，我看到幾個人走到紅色轎車，也
    看到乙○○走向紅色轎車等語（詳上訴卷二○一頁）；核與
    證人即被害人吳國志胞兄丙○○於原審及上訴審供稱：（七
    十八年五月卅一日下午五點發生時，你有無在診所？）有的
    ，聽到槍聲，我就跑出去，看到我弟倒在地上，我看到乙○○帶手下人，有看到乙○○、辛○○，他們坐一輛紅色的車
    子等語（詳原審卷(一)五六頁反面）；（是否乙○○殺害你弟
    弟？）我當時在現場，離現場約六公尺，開完槍我跑出去，
    看到乙○○、辛○○與丁○○走向停車的地方，準備上車逃
    走等語（詳上訴卷一一四頁）；（當時你是看到何人？）丁○○、被告、辛○○他們三人還未上車；（被告當時有無在
    場？）有，確實有（詳更一卷一○七頁）；（他們幾個人槍
    殺你弟弟？）他、他兒子、辛○○三人，他們開紅色車來，
    辛○○一來就開槍，我弟弟倒地後，又朝我弟弟開了一槍、
    （當時他們三人開車來，你有看見？）他們要逃走時，我有
    看見他們要上車、（你有看見被告、丁○○、辛○○？）是
    的，我看見他們三人（詳更三卷(一)一０五頁）；參以證人吳
    論在上訴審供稱：我當時是在丙○○診所騎樓下棋，吳國志
    站在旁邊看我們下棋，吳國志太太、丙○○都在診所裏，我
    聽到槍聲就跑回家了等語（詳上訴卷一三七、一三八頁及反
    面），亦足見證人壬○○及丙○○於案發當時，確均在現場
    ，則其上揭所言，尚非杜撰，而可採信。又證人丙○○雖於
    偵查中證稱：（兇手何人？）據死者生前說是乙○○的小弟
    辛○○云云（詳四○九號相驗卷九頁）。又於更一審證稱：
    （當時你在偵查中並沒說出被告在場？）當時檢察官是問我
    看到何人開槍的，我說是辛○○，是檢察官沒問我有無看到
    被告在場，並不是我沒說等語（詳更一卷一０八頁），而比
    對上開七十八年七月廿四日偵訊筆錄，確實未有訊及被告有
    無在場，而證人丙○○亦沒有證述，關於被告在場與否之詞
    （詳四○九號相驗卷八至九頁）。從而，證人丙○○於更一
    審所言，尚非悖於事理，應認證人丙○○於原審及上訴審上
    揭證述，與偵訊時證詞，並無矛盾。準此，證人壬○○、丙○○二人，均證述看到紅色轎車及乙○○在場情事，足證被
    告與辛○○、丁○○確實同至雲林縣四湖鄉○○路十之五三
    號義興診所前，推由辛○○射殺吳國志至明。
  2.證人壬○○先後供詞，並無矛盾：
  　至證人即被害人吳國志妻子壬○○雖於更三審供稱：（以前
    你說當天下午被告教唆辛○○、丁○○殺你先生？）我自診
    所出來時，有聽到被告說「殺死他、殺死他」，其後被告才
    上車的云云（詳更三卷(一)一七五頁）。然證人壬○○於本院
    更五審到庭作證，本院就此向證人壬○○詢以：當時是否有
    聽到被告說殺死他這句話？證人壬○○則供稱，案發後他們
    （指被告、丁○○、辛○○）均已經走了，嗣後我聽到圍觀
    的人說當時乙○○有說殺死他，不是我親耳聽到的，是旁邊
    圍觀的人聽到，所以殺死他的這句話不是我親耳聽到的等語
    （詳更五卷二六九至至二七○頁）。是本件最高法院更五審
    發回意旨，以證人壬○○先供稱，案發時伊在診所，聽見槍
    聲後，就走出診所，看到被告慢慢走到對面郵局去坐車，並
    看見有人拿槍走上車內等語（詳原審卷(一)五七、二三三頁）
    。依此，顯然證人壬○○看見時，已經槍殺完畢。然證人壬○○於更三審時又供稱，其自診所出來時，有聽到被告說「
    殺死他、殺死他」，之後被告才上車云云（詳更三卷(一)一七
    五頁）。據此，則既然被告已經槍殺完畢而走上車，被告豈
    有可能再喊「殺死他」？故而，最高法院更五審發回意旨乃
    認，證人壬○○其前後證詞矛盾。然本院此次更五審就此問
    題，再傳訊證人壬○○陳述說明，已據證人壬○○於更五審
    供稱，其於更三審如此說，係於案發後他們（指被告、丁○○、辛○○）均已經走了後，伊聽到圍觀的人說，當時乙○○有說殺死他，不是我親耳聽到的，是旁邊圍觀的人聽到，
    所以殺死他的這句話不是我親耳聽到的等語（詳更五卷二六
    九至至二七○頁）。以此觀之，證人壬○○所供，自無互相
    矛盾情事。況證人壬○○案發後，自警訊至更二審時，即始
    終均供稱，案發時伊在診所，聽見槍聲後，就走出診所，看
    到被告走到對面郵局去坐車，並看見有人拿槍走上車內等語
    。而證人壬○○僅於更三審唯一次供稱，有聽到被告說「殺
    死他」云云。其餘歷次供述，均未如此供述，是證人壬○○
    更三審供述，應係未就案發時事情始未仔細供述所致，自仍
    以證人壬○○於警訊至更二審時所供為可信，併此說明。
  (三)另案外人李清森未經許可無故持有槍枝及子彈，經送請刑事
    警察局鑑定結果為：送鑑手槍一枝，認係中共製七點六二口
    ＭＭ半自動手槍（握柄有紅星標記），槍身號碼為0000
    000號，認具殺傷力，其試射彈頭殼經與檔存彈殼比對，
    發現與本局檔存，七八四八號雲林縣警察局台西分局送鑑庚○○、吳國志被槍殺案之彈頭殼，紋線相同，認均為同一槍
    枝擊發等語，有台西分局七十九年八月十日台西警刑字第六
    二三四號函及刑事警察局七十九年七月卅一日刑鑑字第二八
    五六一號鑑驗通知書在卷可證（詳二一九二號偵查卷五五、
    五八頁）。查該手槍係於七十八年六月間，在高雄市○○路
    附近交流道某民宅，由被告兒子丁○○借給李清森，旋該手
    槍於七十九年七月八日，在台南市○○路與忠義路，為警在
    李清森身上查獲，已據證人李清森於偵查供承，並有雲林縣
    警察局台西分局，七十九年八月十日函文在卷可憑（詳二一
    九二號偵查卷五五頁、五六頁反面），丁○○係被告兒子，
    而其父子二人與辛○○作案時，既均係一夥，因被告係老大
    ，犯案時均假借兒子丁○○及辛○○行使，證人丙○○上揭
    所證丁○○在場，應非虛詞，足見彼此三人間，有犯意聯絡
    及行為分擔甚明。
  (四)案外人李清森未經許可，無故持有槍枝及子彈經鑑定結果為
    ：槍枝係中共製七點六二口ＭＭ半自動手槍（握柄有紅星標
    記），槍身號碼為0000000，認具殺傷力，其試射彈
    頭殼經與檔存彈殼比對，發現與本局檔存七八四八號雲林縣
    警察局台西分局送鑑庚○○、吳國志被槍殺案彈頭彈殼，紋
    線相同，認均為同枝槍所擊發，有刑事警察局七十九年七月
    卅一日刑鑑字第二八五六一號鑑驗通知書在卷可稽（詳二一
    九二號偵查卷五八頁）。至扣案彈頭三顆及彈殼六顆經送鑑
    定，彈頭三顆均係七點六二鉛心銅包衣彈頭，認係同枝槍所
    擊發，而彈殼六顆均為七點六二ＭＭ制式彈殼，彈底標記均
    為88311，係同枝槍所擊發，有刑事警察局七十八年六月十
    六日刑鑑字第二二００六號鑑驗通知書在卷可稽（詳台西分
    局七十八年七月五日警卷九頁）。足見被告共同持有前述槍
    枝具有殺傷力，其持有上開制式手槍及子彈，核係屬槍砲彈
    藥刀械管制條例第四條第一款所列手槍及第二款子彈無誤。
  (五)又被害人吳國志於生前警詢指稱：（你如何確定槍殺你的兇
    嫌是乙○○等人？）因於本年五月廿二日下午五時許，乙○○由其長子丁○○駕車，夥同辛○○及二位不詳姓名之少年
    （稱乙○○為老大）等人，將一位約四十歲的不知姓名傷患
    ，送到我服務診所，該傷患係由乙○○等人所打傷，並叫醫
    務人員救治後，乙○○等人則強行拉我，要挾持到車上，我
    極力反抗而未得逞，乙○○要離開時，向我威脅於近日內要
    把我殺掉後離去、（對方為何要挾持槍殺你？）真正原因我
    是不清楚，但他們於五月廿二日，挾持我要到車上原因，是
    對方（指乙○○）向診所恐嚇錢財未得逞，懷疑是我從中作
    祟阻礙，亦懷疑我向警報案，這亦是槍殺我原因之一等語（
    詳四○九號相驗卷六頁）；並據證人壬○○指稱：（你先生
    吳國志生前有無提起乙○○的事情？）他有說前幾天，有個
    叫猴子的到醫院要挾持他，並說叫他要準備兩付棺材，後來
    才知道猴子就是乙○○等語（詳上訴卷二○一頁）；（你先
    生是遭何人開槍射殺的？）我先生說猴山仔，要勒索我先生
    的大哥五百萬元，他們懷疑是我先生阻擋的；（你先生有告
    訴你他與何人有恩怨？）他說猴山仔要勒索五百萬元；（他
    們認為你先生阻礙勒索的事情？）是的；（五月廿二日你先
    生說被告要強押他？）是，為要勒索五百萬元；（勒索五百
    萬元為何要押你先生？）我不知道，只知道要勒索五百萬元
    等語（詳更三卷(一)一七三至一七四頁）。觀諸七十八年五月
    廿二日案外人己○○（綽號糊塗）因遭被告、丁○○及辛○○挾持，至公墓拷打擊傷雙手後，由渠等三人送至丙○○診
    所救治等情，業經證人己○○在警詢供稱：乙○○、丁○○
    父子及辛○○三人，駕車號不詳小客車要我上車，就將我帶
    到四湖鄉新庄村新庄公墓附近農路，乙○○即叫丁○○、辛○○把我雙手打傷後，再送我到四湖鄉義興診所醫治等語（
    詳四四六五號偵查卷八八頁）。又指稱：是乙○○、丁○○
    、辛○○原班人（送到義興診所），我沒報案等語（詳四四
    六五號偵查卷八九頁），核與被告乙○○於偵查中供稱：我
    與丁○○、辛○○三人，於右記時地，有挾持己○○到新庄
    公墓拷打，送義興診所叫丙○○、吳國志二兄弟救治是事實
    等語（詳四四六五號偵查九一頁反面至九二頁、原審卷(一)二
    一頁反面）。證人丙○○於更一審供稱：己○○是被四、五
    人押進來，我是在治療中，當時我弟弟有在擦藥等語相符（
    詳更一卷一０四頁）。則斯時被害人吳國志亦同在診所內，
    應可認定。參以證人丙○○於更三審供稱：（七十八年五月
    間，被告向你勒索五百萬元？）是的；他到我家又打電話來
    勒索；（他如何表達的？）他是角頭兄弟，說我們生意不錯
    ，要給他錢用，他說他剛執行完畢後，沒錢用，要我給他五
    百萬元，而且說如我們不給錢，就要我們的生命；（吳國志
    與被告有何關係？）沒有，吳國志是我弟弟，被告說我弟弟
    阻止我付錢，所以先開槍打我弟弟等情（詳更三卷(一)一０五
    頁），即被告亦不否認於七十八年五月間，曾向丙○○借款
    新台幣（下同）五百萬元，此經被告於八十三年五月十九日
    在刑事警察局供稱：我向義興診所負責人丙○○，以土地所
    有權狀，要向他借五百萬元，但不是要向丙○○勒索，對方
    沒有那麼多錢，我就沒有再向他借；我是本人親自到他家向
    丙○○表示要以土地抵押，借款五百萬元，丙○○表示沒有
    那麼多錢借我後，我再用電話向他，借錢二次，方式要借錢
    等語（詳四四六五號偵查卷九一頁反面、九二頁反面、原審
    卷(一)十五頁反面、二一頁）。再參酌證人丙○○於原審亦稱
    ：（乙○○向你借錢，吳國志是否知道？）知道，他說你有
    錢就借他，沒有錢怎麼借給他；（那次帶己○○（縣議員蔡
    平胞弟）去你診所治療，乙○○有否與你和吳國志說話？）
    和吳國志說話，內容是不高興的話，對我們說不高興的話等
    語（詳原審卷(一)五六頁反面），足認被害人吳國志就被告「
    借錢」一事，曾向證人丙○○加以勸阻，為被告所知悉，另
    查己○○遭挾持毆打成傷，被送至丙○○診所後，有人向警
    報案，至四湖派出所所長率警前來緝兇，被告乙○○等人逃
    逸後，即以電話怪罪丙○○報案等情，業據證人丙○○於原
    審供證：（在事發前有無說要向你借多少錢？）他打完己○○後，說我去報案，他不放過我，這話他有叫人跟我說，他
    自己也有打電話來等語（詳原審卷(一)五六頁反面）；本件發
    生一個星期前，乙○○帶己○○來我診所醫治，後來警察來
    了，乙○○以為是我報案，打電話進來怪我等語（詳上訴卷
    一一四頁）。另證人即警員戊○○於上訴審及更三審亦供稱
    ：（報案的內容如何？）說有人打殺己○○，又要押診所老
    闆（指丙○○）的弟弟（指吳國志）出去，後來我們有問己○○，他說是被乙○○打傷；乙○○向丙○○勒索五百萬元
    ，說是吳國志從中作梗，因此說這幾天，要給他們死的很難
    看，所以我就編勤務保護他們；事發前吳國志曾向我們報案
    稱，被告等人要恐嚇他們等語（詳上訴卷一一五頁、更三卷
    (一)一五六頁），則被害人吳國志與證人丙○○為兄弟關係，
    二人同在前開診所共事，為丙○○及被告所是認，被告向證
    人丙○○借錢，曾因被害人吳國志勸阻而未果，事後又因己○○事件為人報案，而對被害人吳國志兄弟不滿，則此二事
    件，顯非僅係被告與證人丙○○二人恩怨，與被害人吳國志
    全然無涉，足認被害人吳國志前開警訊指訴被告，認係其勸
    阻丙○○借貸及懷疑其向警報案云云，並非子虛，而此事件
    亦種下，被告對被害人吳國志心存怨恨，致生殺機，亦可認
    定。況在四湖鄉代表會主席蘇金煌被殺、林正堂遭挾持被迫
    簽發支票及己○○被毆打等案中，均係被告指示丁○○及辛○○，實施犯罪行為，已如前述，則被告以相同手段，使第
    三人為之，更無違其行事作風。至證人丙○○所提證明，被
    告曾以電話向其怪罪己○○事件錄音帶，經送調查局及憲兵
    司令部刑事支援中心做聲紋比對結果，分別為：「其聲紋與
    被告之聲紋，相似率達百分之五十九，無法判定是否為同一
    人聲音（判定聲音相同須聲紋相似率，達百分之七十以上）
    ；該錄音帶中，系爭內容音量過小，背景雜音過大，無法比
    對等情（詳原審卷(一)九四、一０五頁），雖均無法證明係被
    告所為，然觀諸憲兵司令部刑事支援中心鑑驗結果，係無法
    比對二者聲紋相似性，而調查局鑑定通知書所載，則是無法
    判定二者是否為同一人聲音，足見上揭二份鑑定通知書，均
    無法證明證人丙○○上揭所指待證事實之真偽，自乏證據價
    值，從而，尚難僅憑上開鑑定結果，即為被告有利認定。
  (六)被害人吳國志生前於七十八年七月十日，在馬偕醫院接受偵
    訊時指述：（你被槍擊成傷經過情形為何？）於右述時地，
    我正蹲著觀看在場吳論與吳長達下棋時，由辛○○從我背後
    右腹部，近距離不分皂白的開了六槍，我即重傷休克倒地，
    當時我太太壬○○，由診所跑出來，看到兇嫌持短式手槍慢
    跑到停放在現場附近一輛不詳車號車廠牌，紅色小客車，然
    而乘該車往北港方向逃逸等情形；（你如何確定槍殺你的兇
    嫌是乙○○等人？）因於五月廿二日下午五時許，乙○○由
    其長子丁○○駕車，夥同辛○○及二位不詳姓名少年（稱乙○○為老大）等人，將一位不知姓名約四十歲左右傷患，送
    到我服務診所，該傷患係乙○○等人所打傷，並叫醫護人員
    救治後，乙○○等人即強行拉我，要挾持到車上，我極力反
    抗未被得逞，乙○○要離開時向我威脅，於近日內要把我殺
    掉後離去；（對方為何要挾持及槍殺你？）真正原因我是不
    清楚，他們於五月廿二日挾持我要到車上原因，是對方向診
    所要恐嚇錢財未得逞，懷疑我從中作祟阻礙，亦懷疑我向警
    方報案，這亦是槍殺我原因之一等語（詳四○九號相驗卷五
    頁反面、六頁）。依上說明，參酌光天化日下持槍擊殺，理
    應分秒必爭，則由一人持槍射擊，再由他人駕車，在旁接應
    ，以便順利逃離現場，與常情無悖。是被害人上開所指被告
    犯罪動機及辛○○係由他人開車接應離去等情，自屬可信。
  (七)雖證人壬○○在警詢指稱：（吳國志是於何時地，被何人槍
    殺？）是於七十八年五月卅一日十七時許，在四湖鄉○○路
    十之五十三號義興醫所走廊，遭乙○○教唆辛○○、丁○○
    等人槍殺我丈夫吳國志等情，並供述（對方為何要射殺你丈
    夫吳國志？）詳細原因，我不清楚，但他生前有告訴我及家
    人，說是乙○○等在未射殺前四天，曾要挾持我丈夫，我丈
    夫反抗未被挾持其他我不詳等語（詳四○九號相驗卷四頁）
    ，核其供述係針對經警詢以「吳國志於何時何地，被何人槍
    殺？對方為何要射殺你丈夫吳國志？」等問話，而就被兇殺
    原因及情形為重點回答，非針對自己目擊兇殺現場情形，詳
    為說明。申言之，兩者供述情節，背景不同。同理，證人丙○○在偵查中供述：據死者生前說是乙○○的小弟辛○○等
    語，乃針對檢察官訊以：「兇手何人？」之問答，而轉述吳
    國志所指述情節而已，亦非說明自己目擊兇殺現場情形，不
    能徒以就警偵訊問話所為供述內容，資為說明證人壬○○、
    丙○○在前述證詞，有何矛盾。
  (八)被告乙○○雖於犯本案後逃逸，然該地區住民為求自保，均
    不敢作證，以免惹來殺身之禍，本案庚○○遭人殺傷部分之
    證人蔡西祥在偵查中亦供稱：有看到辛○○，後來聽他們說
    乙○○也在場，原先我想來作證，但他們均放出風聲要對我
    不利等語（詳二一九二號偵查卷二四頁），應可證實。另證
    人吳論於上訴審亦證稱：（警員做筆錄你為何不配合？）我
    不希望惹麻煩，因被告在雲林縣的名聲很響亮等語（詳上訴
    卷一三八頁）。是證人吳論、吳長達之證言，亦可能同受威
    脅，以致不敢據實供述，否則如其在原審證詞：開槍是辛○○，沒有看到被告；開槍後就走了，沒有看到其他人在場等
    情為真實（原審卷(一)五七頁反面），則對被告並無不利，有
    何不敢在警詢中到案作證之理？此情業經證人即警員戊○○
    於原審及上訴審供稱：他們二人不願出來製作筆錄，因他們
    怕對方；檢察官有指示我們去找他們，但他們不配合，因他
    們心裏畏懼等語在卷（詳原審卷(一)二○二頁、上訴卷一一五
    頁反面）。則以被告動輒即授意辛○○持槍射擊或威脅，及
    辛○○、丁○○仍在逃情況，自難期待證人吳論、吳長達等
    人，能就本件案發經過，或參與人員，究為何人等情詳為作
    證。參以本件案發時，被告確實在場一情，已如上述。是證
    人吳論及吳長達之證詞，除看到持槍者外，彼等所為不知車
    上是否還有其他人，或沒有看到其他人，或沒有看到被告，
    因一聽到槍聲就跑回家等情（詳原審卷(一)五七頁、原審卷(二)
    六七頁反面、六八頁；上訴卷一三七至一三九頁；更三卷）
    ，自難據為被告有利認定，而證人吳論、吳長達迭據原審及
    上訴審證述明確（原審卷(一)五七頁、原審卷(二)六七頁反面、
    上訴卷一三七至一三九頁、本院另案八十三年上訴字二六一
    七號案卷八十四年六月十三日、九月十九日訊問筆錄，原審
    卷(二)二五頁反面、廿九頁反面），陳述明確，自無再行傳喚
    必要。又本次更五審被告辯護人，請求再傳訊證人吳論、吳
    長達，就案發時被告所乘車輛及被告穿著等情作證，然證人
    吳論、吳長達既只有只到持槍者（辛○○），則被告辯護人
    要求證人吳論、吳長達就被告所乘車輛及被告穿著作證，自
    屬無法查證事項，係屬調查不能事項，依法無庸調查（刑事
    訴訟法第一百六十三條之二第二項第二款規定參照）。此外
    ，被告辯護人並請求傳訊證人許昭鐘，就案發時被告所乘車
    輛顏色如何作證。然證人許昭鐘於案發時並未在現場，自無
    就被告案發時所乘車輛顏色如何而作證，是以上被告辯護人
    於本次更五審請求傳訊上開證人吳論、吳長達、許昭鐘等人
    ，本院認為均無傳訊之必要，併此敘明。
  (九)被告雖辯稱：伊當時係十二時許，由嘉義僱車到雲林，一時
    多時，到雲林四湖鄉農會找蔡泉盛，找不到，伊又原車回台
    南，到台南二時四十分許，之後即留在台南，案發時並未在
    場云云。惟被告於原審供稱：有回去雲林找蔡泉盛借錢，是
    在下午三、四點，因找不到人，我就離開等語（詳原審卷(二)
    五五頁），則前後所述時間，已有未合。再者被告在警詢供
    稱：伊當時在場是要到四湖農會，找秘書蔡泉盛借錢未遇，
    就先行坐計程車離去，沒有跟辛○○同車逃逸等語（詳四四
    六五號偵查卷九一頁）。然據證人許照鐘於原審及上訴審證
    稱：伊騎機車至四湖農會領錢，乙○○開車，跟伊到四湖農
    會，乙○○在外面等伊（詳原審卷(二)七二頁反面）；（乙○○向你調錢這天，是否吳國志、庚○○被開槍？）大概是這
    天，因乙○○要向我調錢，我有去農會查存款不到一萬元，
    所以沒有調給他等語（詳上訴卷一三九頁反面）。被告於更
    四審坦承，伊有與許照鐘一起到農會，是要向他借錢等語（
    詳更四卷二三七頁），足見被告當天確有開車至雲林四湖鄉
    農會停留等待許昭鐘無誤，則被告前述所辯：伊係僱車到雲
    林四湖農會找蔡泉盛云云，即有可疑。復參酌被害人庚○○
    與吳國志被槍擊地點，均在雲林縣四湖鄉，一在該鄉○○○
    路，一在該鄉○○路十之五三號附近，而該二條道路，一為
    橫向，一為直向，有相通，二處相距甚近，有槍擊位置圖在
    卷可憑（詳原審卷(一)二四八頁），再二處案發地點，相距約
    五百公尺，為承辦本件槍擊案警員林復珍（已死亡）於偵查
    中證實（詳四四六五號偵查卷六六頁），暨綜合卷內資料，
    足認上開二件槍擊事件，均由辛○○持槍射擊、槍擊後，由
    相同紅色車輛，接應逃離現場、案發時間相距甚短、乙○○
    確在吳國志遭槍殺現場等情，被告上揭辯稱：一點半在四湖
    鄉農會，找秘書蔡泉盛未遇，二點四十分即到台南云云，顯
    係卸責之詞。至證人蔡泉盛雖分別在原審、上訴審及更三審
    證稱：（七十八年五月卅一日被告有無去找你？）因我不在
    ，同事有跟我說，被告有去找我；是位小姐來向我講的，我
    忘是那位小姐；那時候我不在農會，第二天聽我同事說，他
    當天下午曾來找過我；我同事忘記時間等語（詳原審卷(二)八
    九頁；上訴卷一五七頁；更三卷(一)一五一頁）。惟證人蔡泉
    盛證言，係屬傳聞證據，又無從傳訊該小姐予以證實，更無
    法證明待證事實真偽，自乏證據價值。
  (十)經本院函詢嘉義區監理所雲林監理站關於被告、丁○○及辛○○等人，於七十八年間車籍資料，該站函覆結果，查無列
    管渠等三人車籍資料，有該站九十一年七月三日嘉監雲字第
    九一０六九一一號函在卷可參（詳更三卷(一)一四一頁）。惟
    對照被告於更三審供承：伊有賓士三百的車子，伊太太在使
    用等語（詳更三卷(一)一二五頁）。但監理站亦查無該筆資料
    ，顯見車輛所有人、登記名義人及使用人，並不必然相同。
    且現今向他人承租或借用車輛，以供短期使用，並非難事。
    是被告名下縱使未登記有紅色車子，亦不足證明被告於案發
    當時，並無使用紅色車子。
  (十一)參酌被告同時因唆使其手下辛○○槍殺四湖鄉代表會主席蘇
    金煌一案，業經本院以八十五年上重更一字第四二五號殺人
    未遂案件，判處罪刑確定，有該刑事判決在卷可證（詳原審
    卷(一)一四九頁），其犯罪型態，與本案相似。另被告自承：
    約於七十八年間，因我經營六合彩組頭，缺少資金，向林正
    堂（新莊市生意人）調借金錢，遭林正堂推三阻四，所以我
    才要手下辛○○及兒子丁○○等人，持槍械由雲林北上到新
    莊市，將林正堂強押上車，迫林正堂當場開立一張約三百萬
    元的即期支票交給我等語（詳○○五號偵查卷八頁）。又於
    七十八年五月廿二日，案外人己○○（綽號糊塗）因遭被告
    及丁○○、辛○○挾持，至公墓拷打擊傷雙手，而後由渠等
    三人，送至丙○○診所救治等情，業經證人己○○及被告供
    明，堪予採信。凡此種種，俱可佐證被告與丁○○、辛○○
    作案時，均係一夥，共同犯案。
  (十二)綜上各情，被告所辯，均屬卸責之詞，委無可採。被告等人
    共同接續對被害人吳國志射擊六槍，足證彼等殺人犯意甚堅
    。本件事證明確，被告共同持槍殺人犯行，堪以認定。至於
    被告辯護人於本次更五審辯稱，既認定被告並無殺害被害人
    庚○○動機，而被害人吳國志係同一天遭槍殺，何以認定被
    告對被害人吳國志有殺人動機云云。惟本件被告槍殺被害人
    吳國志動機，係起因於被告向丙○○勒索五百萬元，被告認
    係被害人吳國志從中作梗，且認被害人吳國志向警報案，因
    而起意槍殺被害人吳國志，已如前述。則本件被告槍殺被害
    人吳國志動機，顯與被害人庚○○遭人槍殺不同，自難以本
    院既認定被害人庚○○，非遭被告所槍殺，即因而推論被害
    人吳國志亦非被告所為，被告辯護人上開辯解，核非可取，
    附此敘明。
四、查槍砲彈藥刀機管制條例，於八十六年十一月廿四日修正公
    布施行，修正前同條例第七條第四項非法持有手槍罪，規定
    係處一年以上七年以下有期徒刑，修正後為處五年以上有期
    徒刑併科新台幣一千萬以下罰金，另修正前同條例第十一條
    第三項非法持有子彈罪規定，處三年以下有期徒刑，於修正
    後改列為同條例第十二條第四項，處五年以下有期徒刑併科
    新臺幣三百萬元以下罰金，比較新舊法結果，以舊法規定有
    利於被告，是本件應依刑法第二條第一項但書規定，適用舊
    法處斷。
五、論罪法條
　(一)被告所犯罪名：
　　核被告乙○○所為，係犯八十六年十一月廿四日修正前槍砲
  　彈藥刀機管制條例第七條第四項非法持有手槍罪、八十六年
    十一月廿四日修正前同條例第十一條第三項非法持有子彈罪
    （論以該罪理由，詳如後述）及刑法第二百七十一條第一項
    殺人既遂罪。
  (二)變更法條為刑法第一百八十六條，再與槍砲條例比較：
　  又扣案彈頭三顆及彈殼六顆經送鑑定結果，彈頭三顆均係七
    點六二鉛心銅包衣彈頭，彈殼六顆均為七點六二MM制式彈殼
    ，為同一枝槍所擊發，且具有殺傷力，有刑事警察局鑑驗通
    知書在卷可憑。又被告所持有上開六發制式子彈，經鑑定結
    果既具殺傷力之彈藥，其即屬可供軍用彈藥。則被告上開非
    法持有具殺傷力之子彈部分，核係犯刑法第一百八十六條未
    經允准無正理由而持有軍用子彈罪，公訴人認被告持有子彈
    部分，係犯刑法第一百八十七條意圖供犯罪之用而持有軍用
    子彈罪，然公訴人起訴事實，就被告持有子彈部分，並未敘
    明被告係意圖供犯罪之用而持有，且依卷內證據資料，亦無
    法證明被告係為供犯罪所用而持有本件子彈，是依公訴人起
    訴事實之認定，被告未經許而持有子彈部分，顯係觸犯刑法
    第一百八十六條未經允准無正理由，而持有軍用子彈罪，起
    訴法條雖有未洽，然該部分起訴基本社會事實相同，爰依法
    變更法條；惟依八十六年十一月廿四日修正前槍砲彈藥刀械
    管制條例第十三條之一（修正後改為現行條例第廿一條）規
    定，犯本條例之罪，其他法律有較重處罰之規定者，從其規
    定。依此，經比較刑法第一百八十六條持有軍用子彈罪（法
    定刑為有期徒刑二年以下）與八十六年十一月二十四日修正
    前槍砲彈藥管制條例第十一條第三項未經許可持有子彈罪（
    法定刑為有期徒刑三年以下）結果，則以八十六年十一月廿
    四日修正前槍砲彈藥刀械管制條例第十一條第三項所定之法
    定刑較重，依修正前同條例第十三條之一規定，自應適用修
    正前槍砲彈藥刀械管制條例第十一條第三項未經許可持有子
    彈罪，併此敘明。
  (三)被害人吳國志應僅遭射擊六發子彈：
  　又公訴人雖認辛○○持槍射擊吳國志八槍。然依被害人吳國
    志於警訊供稱：辛○○近距離開六槍等語（詳相字四○九號
    卷五頁反面），核與雲林地檢處驗斷書所載：其左側乳下方
    至腹部及左側腹腔至腹腔內，各存留彈一個、左側肩胛下部
    有射入鎗傷疤痕一個、左上肢外上膊至內上膊部、左下肢前
    下腿部至內下腿部及陰囊部至左側內股部，各有鎗傷疤痕一
    個（可見受有槍傷共有六處）情形相符（詳相驗卷十二、十
    三頁）。是被害人應是遭射擊六發子彈，公訴人誤認八發，
    容有未洽。
  (四)共同正犯及從一重處斷，論以殺人既遂罪：
    被告與辛○○、丁○○就上開犯罪，有犯意聯絡及行為分擔
    ，均為共同正犯。又被告所犯上開修正前槍砲彈藥刀機管制
    條例第七條第四項非法持有手槍罪及修正前同條例第十一條
    第三項非法持有子彈罪，係一行為觸犯二罪名，為想像競合
    犯，應從一重修正前槍砲彈藥刀機管制條例第七條第四項非
    法持有手槍罪處斷。被告所犯非法持有手槍罪與殺人既遂罪
    間，有方法結果牽連關係，為牽連犯，應依刑法第五十五條
    規定，從一重以殺人既遂罪處斷。
  (五)被告應論以累犯：
　  查被告於七十五年七月三日，因違反槍砲彈藥刀械管制條例
    ，經臺灣臺東地方法院，判處有期徒刑二年，經臺灣高等法
    院花蓮分院、最高法院分別駁回上訴確定，經減為有期徒刑
    一年，並於七十七年四月廿二日執行完畢，有臺灣高等法院
    被告全國前案紀錄表在卷可按，被告於五年內，再犯本件有
    期徒刑以上之罪，為累犯，應依刑法第四十七條規定，加重
    其刑（惟按殺人罪法定本刑為死刑、無期徒刑部分，依刑法
    第六十四條第一項、第六十五條第一項規定，均不得加重其
    刑，故僅就有期徒刑部分，依法加重其刑）。
  (六)被告不適用八十年罪犯減刑條例：
　  又被告持槍彈殺人犯罪時間，係在七十八年五月卅一日，雖
    在中華民國八十年罪犯減刑條例第二條第一項所定，應予減
    刑時點（即七十九年十月卅一日）之前，惟按該條例第六條
    規定，「本條例施行前，經通緝而未於本條例施行日起十個
    月內，自動歸案接受偵查、審判或執行者，不得依本條例減
    刑」。查被告於七十八年五月卅一日，涉犯本案後即逃亡，
    於七十九年七月十二日經通緝後，迄八十三年五月十六日，
    始經澳門遣送返回台，為警逮捕歸案，而未於該條例施行之
    日起十個月內，自動歸案接受偵查審判，依上規定，自不予
    減刑，併此敘明。
六、原審就被告持槍殺害吳國志部分，未為詳察，遽為無罪判決
    ，顯有未洽。檢察官上訴意旨，以原判決未予詳察，即遽對
    被告持槍殺人部分判決無罪，而指摘原判決不當，為有理由
    ，應由本院將原判決，關於被告殺人部分撤銷改判。爰審酌
    被告乙○○素行不良，犯罪動機、目的、非法持有槍彈殺人
    惡性重大、對社會治安所生危害嚴重及犯後否認犯行等一切
    情狀，對被告量處無期徒刑，以資懲儆，並依刑法第三十七
    條第一項規定，宣告被告褫奪公權終身。至被告與丁○○、
    辛○○共同持上開具殺傷力之子彈六發，因已均因對吳國志
    擊發而不存在，爰不予諭知沒收（此外檢察官亦未舉證被告
    等人尚有共同非法持有其他具殺傷力子彈，是應認被告等人
    僅持有上揭已擊發子彈六發，附此敘明）。至渠等三人共同
    持有中共紅星半自動手槍一把（口徑七點六二ｍｍ、握柄有
    紅星標記、槍身號碼0000000號），業於案外人李清
    森所犯殺人等案沒收銷燬（詳更三卷(二)一一九至一二五頁所
    附甲○○○○八十年八月廿六日贓字二二九三號物庫簡覆
    表），亦無須併予宣告沒收，附此敘明。
乙、無罪部分（槍殺被害人庚○○部分）：
一、公訴意旨另以：被告乙○○與辛○○、丁○○基於共同之概
    括犯意聯絡，於七十八年五月卅一日下午五時許，共同基於
    殺人犯意，而未經許可，無故持有中共紅星半自動手槍一支
    （另案查扣）及數目不詳具殺傷力子彈，並由辛○○出面持
    上述槍彈進入雲林縣四湖鄉○○○路一三七號「神奇電動玩
    具店」內意，朝在場之庚○○腹部射擊三槍，庚○○經送醫
    急救後倖免於難。因認被告涉犯槍砲彈藥刀械管制條例第七
    條第四項持有手槍罪、刑法第一百八十七條意圖供自己犯罪
    之用而持有軍用子彈罪及同法第二百七十一條第二項、第一
    項殺人未遂罪嫌云云。
二、公訴人認被告就被害人庚○○遭槍傷一事，涉嫌刑法第二百
    七十一條第二項、第一項殺人未遂罪嫌，無非係以被害人庚○○於警訊指述歷歷，核與證人蔡西祥於警訊證述於案發前
    約三分鐘，有見到被告乙○○在注意「神奇遊藝場」店門口
    ，「神奇遊藝場」老闆娘吳金葉亦證稱，目擊庚○○係被辛○○開槍打傷等情節吻合，而本件作案中共紅星半自動手槍
    為警於通緝犯李清森身上起獲，已據李清森供稱該槍，是向
    丁○○借用等語，為其主要論據。
三、按犯罪事實，應依證據認定之，無證據不得認定犯罪事實，
    刑事訴訟法第一百五十四條第二項，定有明文。所謂犯罪事
    實之證據，係指足以認定被告確有犯罪行為之積極證據而言
    ，該項證據且須適合被告犯罪事實之認定，始得採為斷罪資
    料（最高法院廿九年上字第三一○五號、五十三年台上字第
    二七五○判例參照）。事實審法院，對於證據之取捨，依法
    雖有自由判斷之權，然積極證據不足證明犯罪事實時，被告
    抗辯或反證，縱屬虛偽，仍不能以此資為積極證據應予採信
    之理由。又認定不利於被告之事實，須依積極證據，苟積極
    證據不足為不利於被告事實之認定時，即應為有利於被告之
    認定，更不必有何有利之證據（最高法院三十年上字第四八
    二、八一六號判例參照）。
四、訊據上訴人即被告乙○○堅決否認有共同槍殺被害人庚○○
    犯行，辯稱：(1)伊與被害人庚○○，並無任何恩怨，且庚○○於偵查、原審亦稱「與伊無任何恩怨」，伊無殺害庚○○
    之動機。(2)依庚○○、證人吳金葉、蔡西祥於警訊供稱，槍
    擊時間係七十八年五月卅一日下午五時許，足以確定案發時
    間，為下午五時許。雖證人蔡西祥於初次警訊供稱，「於七
    十八年五月卅一日下午四時廿七分許，看到乙○○站在四湖
    鄉農會門口，我就進入鄉新洗衣店裡面，不到三分鐘，我聽
    到鞭炮聲後，才聽到三聲槍聲，我跑出來看到我朋友庚○○
    被槍擊倒等語。然其前後槍擊時間，已有不符。(3)伊當日約
    中午十二時多，由嘉義僱車至雲林，約下午一點多，抵雲林
    縣四湖鄉農會找蔡泉盛，因找不到人，乃原車回台南，到台
    南時約下午二點四十分許，其後即留在台南，案發時伊並未
    在場等語。經查：
  (一)被害人庚○○於七十八年五月卅一日下午四時卅分，至五時
    間某時許，於雲林縣西湖鄉○○○路一三七號「神奇電動玩
    具店」，遭辛○○持槍射擊三槍，致受有腹部及臀部多處槍
    傷、小腸多處穿孔及上腸系膜損傷等傷害，業據被害人庚○○指述甚詳，核與證人吳金葉證述大致相符，復有診斷證明
    書在卷可按（詳二一九二號偵查卷六頁）。被害人指稱於前
    揭時地，遭辛○○持槍射傷，足以採信。
  (二)茲被害人庚○○於偵查中指稱：與被告兒子丁○○本來就很
    好；又於原審及更一審供稱：伊曾與辛○○為朋友之事吵架
    ，當時殺我的是辛○○，伊與被告無任何恩怨，辛○○槍殺
    伊可能係以前爭執引起；與被告乙○○無恩怨等語（詳二一
    九二號偵查卷三九頁反面；原審卷(一)二二六頁及反面；更一
    卷一二三至一二五頁、更三卷(二)二○八至二○九頁），證人
    即警員戊○○於原審亦稱：庚○○被槍擊係因其與辛○○有
    私人恩怨，與被告應無關係等語（詳原審卷(二)三三頁反面）
    ；而證人林復珍於偵查中亦稱，（二案是否同一人所有？）
    應該不是同一人等語（詳四四六五號偵查卷六六頁）。再觀
    諸本件卷證資料，亦查無被告與被害人庚○○，確有怨隙。
    準此，本件既查無被告參與殺害庚○○動機，則被告就辛○○持槍傷害庚○○一事，事前是否有參與共同謀議，而認定
    渠等有犯意聯絡，即非無疑。
五、證人蔡西祥於警詢雖指稱：我於七十八年五月卅一日十六時
    廿分許，看到被告站在四湖鄉農會門口，我就進入鄉親洗衣
    店裏面，不到三分鐘，我聽到鞭炮聲後，才聽到三聲槍聲，
    我跑出來看到我朋友庚○○被槍擊倒地，而神奇遊藝中心的
    老闆娘吳金葉告訴我，庚○○是被辛○○開槍打傷云云（見
    原審卷(一)一七五頁）。亦僅能說明，被告在庚○○被槍擊前
    係在現場，不能證明被告有參與該案件，況蔡西祥嗣在偵查
    中改證稱：有看到辛○○，後來聽他們說乙○○也在場等語
    （詳二一九二號偵查卷二四頁）。顯見證人蔡西祥所述，被
    告在場，乃為聽人所說，傳聞證據，並無證據能力。至於證
    人吳金葉於警詢僅供稱，（現場共開了幾槍？）共開了三槍
    ；（開槍者體態，你是否能概略描述？）當我聽到槍響便快
    躲起來，連開槍者體態亦無所記憶等語（詳台西分局警卷七
    至八頁），於偵查中亦僅稱，（五月卅一日下午五時許，在
    神奇遊樂場發生槍案，當時有無在場？）我在店內，那天剛
    好沒營業，庚○○那大來我家，我向他說沒有營業，因他常
    來打電動玩具，後來突然聽到槍聲，出來看到一人倒在地上
    ；（開槍的人有無進入遊藝場？）沒有，那人由外面射進來
    ，玻璃打了三個洞；（開槍人長相？）均沒有看到等語（詳
    二一九二號偵查卷十一至十二頁），均無從證明，被告有參
    與該部分傷害被害人庚○○犯行，且查證人即警員戊○○於
    更三審亦供稱：（乙○○當時也到現場參與槍殺事？）辛○○殺庚○○的時侯，乙○○不在場等情（詳更三卷(一)一五六
    頁）。而案發當天被告確與證人許昭鏡至農會領錢，但未領
    到錢一情，亦據證人許昭鐘於原審證實在卷（詳原審卷(二)七
    二頁）。參以農會又位於神奇電動玩具店即被害人庚○○被
    槍殺地點對面，有槍擊位置圖可憑（詳原審卷(一)二四八頁）
    。是縱被告於事發當時在場，然係為向許昭鐘借貸目的，尚
    難僅憑證人蔡西祥於警訊證詞遽論被告於辛○○射傷被害人
    庚○○行為，有犯意聯絡，而認被告與其子丁○○及辛○○
    等人，就該部分有共犯關係。
六、此外，檢察官復無法舉出其他積極證據，以證明被告與丁○○、辛○○就該部分犯行，有犯意聯絡及行為分擔。惟公訴
    人認該部分與被告上開論罪科刑部分，有連續犯關係，為裁
    判上一罪，爰不另為無罪諭知。
據上論斷，應依刑事訴訟法第三百六十九條第一項前段、第三百
六十四條、第三百條、第二百九十九條第一項前段，八十六年十
一月廿四日修正前槍砲彈藥刀械管制條例第七條第四項、第十一
條第三項、第十三條之一，刑法第十一條前段、第二條第一項但
書、第廿八條、第二百七十一條第一項、第五十五條、第四十七
條、第三十七條第一項，判決如主文。
本案經檢察官楊治宇到庭執行職務。
中　華　民　國　　　94　　　年　  8 　　月　　11    　日
                      刑事第六庭   審判長法  官  蔡崇義
                                         法  官  吳永宋
                                         法  官  董武全
以上正本證明與原本無異。
如不服本判決，應於收受本判決後十日內向本院提出上訴書狀。
其未敘述上訴理由者並得於提起上訴後十日內向本院補提理由書
狀（均須按他造當事人之人數附繕本）「切勿逕送上級法院」。
　　　　　　　　　　　　　　　　　　　   書記官  許美惠
中　華　民　國　　　94　　　年　  8 　　月　　11    　日
附錄法條：
刑法第二百七十一條第一項：
殺人者，處死刑、無期徒刑或十年以上有期徒刑。
86年11月24日修正前槍砲彈藥刀械管制條例第七條第四項：
未經許可，無故持有、寄藏或意圖販賣而陳列第一項及第二項所
列槍砲之一者，處一年以上七年以下有期徒刑。
86年11月24日修正前槍砲彈藥刀械管制條例第十一條第三項：
未經許可無故持有、寄藏或意圖販賣而陳列彈藥者，處三年以下
有期徒刑。
刑法第一百八十六條
未受允准，而製造、販賣、運輸或持有炸藥、棉花藥、雷汞或其
他相類之爆裂物或軍用槍砲、子彈而無正當理由者，處二年以下
有期徒刑、拘役或五百元以下罰金。
